【裁判字號】    92,上易,495
【裁判日期】    920522
【裁判案由】    違反稅捐稽徵法
【裁判全文】
臺灣高等法院臺中分院刑事判決                    九十二年度上易字第四九五號
    上  訴  人  臺灣臺中地方法院檢察署檢察官
    被      告  丙○○
右上訴人因被告違反稅捐稽徵法案件，不服臺灣臺中地方法院九十一年度易字第三○
八五號中華民國九十二年一月三十日第一審判決（起訴案號：臺灣臺中地方法院檢察
署八十九年度偵緝字第八一二號），提起上訴，本院判決如左：
    主      文
原判決撤銷。
丙○○幫助納稅義務人以詐術逃漏稅捐，處拘役肆拾日，如易科罰金以參佰元折算壹
日。
    事      實
一、丙○○明知乙○○於民國八十七年一月一日起至十二月三十一日止，並未在甲○○（臺中地檢署通緝中）所承攬之工地工作，但因乙○○擬向銀行辦理貸款，欲
    覓得扣繳憑單以為薪資之證明，丙○○雖明知出具該不實扣繳憑單之納稅義務人
    ，將持以申報各類所得扣繳及免扣繳憑單，藉此詐術逃漏稅捐，仍為使乙○○能
    順利貸得款項起見，而與乙○○於八十八年一月至二月十九日間之某日，至臺中
    縣清水鎮○○○路六一號輝陽工程行負責人甲○○處，並基於幫助納稅義務人輝
    陽工程行負責人甲○○逃漏稅捐之犯意，將乙○○之中華民國國民身分證交付甲○○，由甲○○據以製作乙○○在「輝陽工程行」工作之八十七年度各類所得扣
    繳暨免扣繳憑單，並於八十八年二月二十日起至三月底止某日（依九十年六月十
    三日前之所得稅法第七十一條規定：納稅義務人應於每年二月二十日起至三月底
    止，填具結算申報書，向該管稽徵機關申報），持該不實之扣繳憑單向財政部臺
    灣省中區國稅局沙鹿稽徵所申報營利事業所得稅，藉此詐術逃漏稅捐四萬九千九
    百九十九元及違章漏稅款十一萬二千五百元，足生損害於稅捐稽徵機關對課稅之
    正確性。
二、案經臺灣臺中地方法院檢察署檢察官偵查起訴。
    理      由
一、訊之被告丙○○雖否認有何幫助輝陽工程行之負責人逃漏稅捐之非法犯行，辯稱
    伊當時只是在旁，不知道甲○○與乙○○二人如此講云云；惟被告坦承因告訴人
    乙○○要去銀行申請貸款，問伊有沒有辦法拿到扣繳憑單，伊就帶告訴人去找甲○○，甲○○說可以，乙○○就要甲○○幫他辦理，並提供乙○○身分證供被告
    甲○○申報所得稅一情不諱；告訴人乙○○於原審亦證稱確曾為向銀行借款之緣
    故，由被告帶伊至甲○○處，且甲○○告訴他可以用扣繳憑單向銀行借錢無訛（
    原審卷第二十二頁）；另甲○○於偵查時亦證實：當初乙○○之資料係被告拿給
    伊申報的，並告訴伊乙○○大概領多少錢（八十九年度他字第一五七八號卷第三
    頁正面）；被告於本院訊以：既然要求甲○○開具扣繳憑單，就知道甲○○要拿
    去報繳稅金用，否則為何甲○○要開立扣繳憑單？亦稱伊知道（本院卷第二十七
    頁）；可見被告明知乙○○未在甲○○處工作，且輝陽工程行為納稅義務人，日
    後將持該扣繳憑單憑以報稅，藉以逃漏稅捐，仍偕同乙○○前去甲○○處，一方
    面使莊順教能順利貸得款項，他方面顯亦兼有幫助甲○○逃漏稅捐之不法意圖，
    且本件甲○○涉嫌虛報乙○○薪資，計逃漏四萬九千九百九十九元及違章漏稅十
    一萬二千五百元，並有有財政部臺灣省中區國稅局綜合所得稅八十七年度核定通
    知書、中區國稅局雲林縣分局函、乙○○身分證影本、財政部臺灣省中區國稅局
    沙鹿稽徵所九十二年四月二日中區國稅沙鹿二字第○九二○○○九五○四號函一
    份附卷足稽，本件事證明確，被告所辯無非避重就輕之詞，其犯行洵堪認定。
二、核被告丙○○預見甲○○出具不實扣繳憑單予乙○○，日後將以此扣繳憑單逃漏
    稅捐，仍帶乙○○至甲○○處，由甲○○出具不實之扣繳憑單，使甲○○得以持
    乙○○扣繳憑單，以逃漏稅捐，核犯稅捐稽徵法第四十三條第一項、第四十一條
    幫助逃漏稅捐之罪，原審就不利被告之罪證末予採酌，逕為被告無罪之諭知尚有
    未洽，檢察官上訴意旨指摘及此，核屬有據，爰將原審判決予以撤銷，並審酌被
    告素行、犯罪動機、目的、手段、所生危害及幫助逃漏稅捐之金額不高、犯後態
    度等一切情狀，量處如主文第二項所示之刑並諭知易科罰金之折算標準，以資懲
    儆。
據上論結，應依刑事訴訟法第三百六十九條第一項前段、第三百六十四條、第二百九
十九條第一項前段、刑法第十一條前段、稅捐稽徵法第四十三條、第四十一條、刑法
第四十一條第一項前段、罰金罰鍰提高標準條例第二條判決如主文。
本案經檢察官丁○○到庭執行職務。
中      華      民      國      九十二     年     五      月   二十二   日
 臺灣高等法院臺中分院刑事第七庭
                                      審判長法  官  林  榮  龍
                                            法  官  江  錫  麟
                                            法  官  謝  說  容
右正本證明與原本無異。
不得上訴。
                                            書記官  金  珍  華
中      華      民      國      九十二     年     五      月   二十三   日
稅捐稽徵法第四十三條：
 (教唆或幫助逃漏稅捐等之處罰)
教唆或幫助犯第四十一條或第四十二條之罪者，處三年以下有期徒刑、拘役或科新臺
幣六萬元以下罰金。
稅務人員、執行業務之律師、會計師或其他合法代理人犯前項之罪者，加重其刑至二
分之一。
稅務稽徵人員違反第三十三條規定者，除觸犯刑法者移送法辦外，處一萬元以上五萬
元以下罰鍰。
                                                                        Ｒ


司法院資訊處製作；財團法人民間司法改革基金會備份。
